【裁判字號】    97,聲,41
【裁判日期】    970829
【裁判案由】    聲請迴避
【裁判全文】
臺灣高等法院臺南分院民事裁定  97年度聲字第41號
聲 請 人  乙○○
上列聲請人因與丙○○等人間請求確認買賣關係不存在事件
（92年度上更(三)字第4號），聲請法官、書記官迴避，本院裁定
如下：
    主  文
聲請駁回。
聲請程序費用由聲請人負擔。
    理  由
一、本件聲請意旨略以：(一)民國（下同）九十六年七月九日準備
    程序筆錄，書記官吳銘添原打進電腦螢幕上的「兩造爭執事
    項」有十個以上，包括「調解真偽」等，但均被除去。就「
    調解真偽」等之爭執事項，全部沒有記載於當日經簡化協議
    之「兩造爭執事項」之中。且當日上訴人爭執主張：「收據
    是變造文書。是由被上訴人甲○○及黃枝德偽刻乙○○圓形
    印章，加蓋而變造的收據二張。於第一審七十一年十一月十
    五日，由書記官插進去該安平區調解卷宗的。而該調解卷宗
    內之會議紀錄沒有甲○○出席簽名。又該出席簽名ＨＵＡＮ
    Ｇ是偽造的，已經警政署刑事警察局鑑定偽造，而提示該會
    議紀錄影本。然查，當日筆錄第三頁第一至三行卻記載：「
    上訴人庭呈收到補助生活費二十萬元收據影本三張。六十四
    年十一月八日六十五年度第五次台南市安南區會議紀錄影本
    一件」，此乃將上訴人激烈爭執之「否認調解，也否認調解
    收錢」等語，書記官為是非顛倒之筆錄記載。(二)民事訴訟法
    第二百五十四條第四項規定，法院知悉訴訟標的有移轉者，
    應即以書面將訴訟繫屬之事實通知第三人。上訴人已提出九
    十五年十二月十四日、九十六年一月九日、九十六年二月五
    日聲請狀三件，附上訴訟標的移轉特定繼受人之土地登記謄
    本，然法院對該等聲請狀迄今不為處理，亦未裁定其不通知
    第三人之理由。是法院預設立場，使上訴人受敗訴判決，故
    法院認為不必要將訴訟繫屬之事實通知該等訴訟標的之特定
    繼受人？受命法官莊俊華及書記官吳銘添，執行職務有重大
    違法且偏頗。(三)上訴人提出九十七年七月一日民事調查證據
    聲請狀，請法院傳喚丁○○及其子女等到庭陳述八十一年二
    月八日之第三審上訴狀是否由其簽名。法院尚未處理調查證
    據聲請狀，即行言詞辯論，其程序有重大違法及不公平，其
    執行職務有偏頗，爰聲請迴避等語。
二、按法官有民事訴訟法第三十二條所定以外之情形，足認其執
    行職務有偏頗之虞者，當事人得聲請法官迴避，民事訴訟法
    第三十三條第一項第二款定有明文。另依同法第三十四條第
    二項、第二百八十四條之規定，對於法官迴避之原因應提出
    能即時調查之證據以釋明之。次按民事訴訟法第三十三條第
    一項第二款所謂「足認法官執行職務有偏頗之虞」之情形，
    係指法官於訴訟之結果有利害關係或與當事人有親交嫌怨等
    客觀事實，客觀上足使人疑其為不公平之審判者而言；亦即
    應以法官對於訴訟標的有特別利害關係，或與當事人之一造
    有密切之交誼或嫌怨，或基於其他情形客觀上足疑其為不公
    平之審判者為其原因事實；若僅憑當事人之主觀臆測，或不
    滿法官進行訴訟遲緩、指摘法官指揮訴訟、認法官就其聲明
    之證據不為調查、鑑定，則不得謂其有偏頗之虞（最高法院
    九十年度台抗字第三九號、八十二年度台抗字第二０號裁判
    參照）。又此種迴避之原因，依同法第三十四條第二項、第
    二百八十四條規定，應提出能即時調查之證據以釋明之。另
    按關於法官迴避之規定，於書記官準用之，亦為同法第三十
    九條所明定。
三、經查：
  (一)聲請意旨雖指摘承辦書記官刪除筆錄且為錯誤之筆錄記載云
    云，然依民事訴訟法第二百一十二條規定，言詞辯論筆錄之
    製作乃書記官之職權，且依同法第二百一十三條規定，言詞
    辯論筆錄係記載辯論進行之要領，而非逐字逐句抄錄辯論之
    進行，倘聲請人對於筆錄之記載爭執其正確或有缺漏不實，
    得依同法第二百一十六條規定聲請更正或補充筆錄，尚不得
    據此認該書記官之執行職務有偏頗之情事。
  (二)又聲請意旨所指摘承審法官未將訴訟繫屬之事實通知該等訴
    訟標的之特定繼受人，且未處理其調查證據聲請狀，即行言
    詞辯論，程序有重大違法云云。查，關於訴訟之進行、指揮
    及就當事人聲明之證據是否為調查一事，均屬法官法庭活動
    行使訴訟指揮權之範疇，依上引判例，尚不能認係法官執行
    職務有偏頗之虞。此外，聲請人亦未就承審法官對於訴訟標
    的有特別利害關係，或與當事人之一造有密切之交誼或嫌怨
    ，或基於其他情形，客觀上足疑其為不公平之審判，並提出
    能即時調查之證據以釋明之，即與上揭聲請法官迴避之要件
    不符，聲請人僅因承審法官訴訟指揮之職權行使是否不當，
    即聲請法官迴避，自屬無據。其聲請法官莊俊華及書記官吳
    銘添迴避，於法不合，應予駁回。
四、依民事訴訟法第九十五條、第七十八條，裁定如主文。
中    華    民    國    97    年    8     月    29    日
                  民事第二庭    審判長法  官  王惠一
                                      法  官  李素靖
                                      法  官  吳上康
上為正本係照原本作成。
如對本裁定抗告，須於本裁定送達後10日內向本院提出抗告狀（
須附繕本），並應繳納抗告費新台幣1千元。
中    華    民    國    97    年    8     月    29    日
                                      書記官  易慧玲


司法院資訊處製作；財團法人民間司法改革基金會備份。
